# 单边进项税的合并抵消问题

提问人：李李QQ 时间：2020-03-26 08:05:17
请教各位老师
最近在看上市公司执行企业会计准则案例解析 2019 ，其中一个单边进项税合并抵消的例子，对此我想探讨一下具体如何进行会计处理。
案例大体内容为，子公司为生产农产品的企业，其销售产品给母公司，母公司可以根据计算抵扣，抵扣13%的进项税，合并层面如何进行会计处理。
案例中给出的意见为，合并层面营业收入 营业成本都不存在，根据计算的未实现内部交易损益等进行合并抵消，抵消后后的差额计入递延收益，待产品销售后冲减营业成本。
对此，我有一些疑问。 1 、这部分进项税额其实已经当期可以抵扣，已经减少了集团层面的经济利益的流出，属于已经实现的经济利益，计入递延收益是否合适，既然已经实现，那么计入当期损益是否可行？
2 、是否可以冲减营业成本，因为站在合并报表层面上考虑，企业销售产品的成本就应该是子公司层面存货结转的成本，如果冲减成本，肯定会小于子公司的账面成本，与企业实际生产经营情况不符。
对此，我从增值税免税和计算抵扣原理分析，我们平时抵扣进项税，其实都是上家缴纳的增值税，但是农产品却不一样，农产品销售方是免税的，属于国家的优惠政策，但是国家却允许购买方计算抵扣进项税，这其实是一种国家的一种优惠，使得购买方能够享受农产品的优惠的税收政策，从而降低企业税负。这其实是一种国家对特定行业无偿性的一种补助，其符合政府补助的特征，应该在合并层面参照政府补助准则，计入其他收益或营业外收入等科目。
上述分析还请各位老师指点。

回答人：chenyiwei
可参考：《瑞华研究 2010 ～ 2019 汇编》之“问题2-2-7（企业集团内部的农产品买卖交易产生的额外可抵扣增值税进项税额在合并财务报表中的列报）”，区分直接抵扣、核定扣除两种情况分别讨论。你的意见在直接抵扣的情形下是合理的。